臺灣臺北地方法院刑事判決　　　　　　 100年度易緝字第38號
公　訴　人　臺灣臺北地方法院檢察署檢察官
被　　　告　潘震宇
上列被告因竊盜案件，經檢察官提起公訴（98年度偵字第28563
號），被告於本院準備程序中就被訴之事實為有罪之陳述，經本
院裁定改依簡式審判程序審理並判決如下：
    主  文
潘震宇犯如附表所示之罪，均累犯，各處如附表所示之刑。應執
行有期徒刑壹年陸月。
    事  實
一、潘震宇前於民國95年間，因竊盜案件，經臺灣板橋地方法院
    於96年1 月19日以95年度簡字第7725號判處有期徒刑4 月確
    定，前開案件之刑，再經臺灣板橋地方法院於96年7 月16日
    以96年度聲減字第1527號裁定減刑為有期徒刑2 月確定，其
    於96年6 月11入監服刑，於96年7 月19日執行完畢出監。猶
    不知悛悔，竟意圖為自己不法之所有，分別基於竊盜之犯意
    ，各於如附表所示之時間、地點，以附表所示之方式竊取如
    附表所示之財物得逞（侵入住宅部分均未據告訴），嗣經警
    採獲潘震宇之指紋比對，乃循線查悉潘震宇如附表編號1 、
    3 所示之加重竊盜犯行，另在未被有偵查犯罪職權之公務員
    發覺被告如附表編號2 、4 所示之加重竊盜犯行前，即向員
    警自首而接受裁判，因而查悉上情。
二、案經新北市政府警察局新店分局報請臺灣臺北地方法院檢察
    署檢察官偵查。
    理  由
一、程序方面
    按最重本刑為3 年以下有期徒刑、拘役或專科罰金之罪，及
    刑法第320 條、第321 條之竊盜罪，經第二審判決者，不得
    上訴於第三審法院，刑事訴訟法第376 條第1 款、第2 款定
    有明文。又除簡式審判程序、簡易程序及第376 條第1 款、
    第2 款所列之罪之案件外，第一審應行合議審判，96年3 月
    21日公布、同年月23日施行之刑事訴訟法第284 條之1 亦有
    明文，本件被告潘震宇係犯刑法第321 條之罪（詳後述），
    依上開規定得行獨任審判。又本件被告所犯之罪，並非法定
    刑為死刑、無期徒刑或最輕本刑3 年以上有期徒刑之罪，亦
    非高等法院管轄第一審之案件，而被告於準備程序中就被訴
    事實已為有罪之陳述，經本院告知簡式審判程序之旨，並聽
    取被告與公訴人之意見後，本院乃依刑事訴訟法第273 條之
    1 第1 項規定，裁定行簡式審判程序，合先敘明。
二、事實認定方面
(一)上揭事實業據被告於本院審理時坦承不諱（見本院卷卷二第
    40頁反面、第45頁），核與證人陳江金鳳、楊福淦、楊樹娥
    、張正文證述之情節相符（分別見臺灣臺北地方法院檢察署
    98年度偵字第28563 號偵查卷宗第16頁至第17頁、第20頁至
    第21頁、第22頁至第24頁、第25頁至第26頁），並有卷附內
    政部警政署刑事警察局98年10月26日刑紋字第0980145151號
    鑑驗書、指紋卡片、刑事案件證物採驗紀錄表、勘察採證同
    意書、臺北縣政府警察局新店分局住宅竊盜現場勘察報告表
    、臺北縣政府警察局新店分局江陵派出所受理刑事案件報案
    三聯單、臺北縣政府警察局新店分局江陵派出所受理各類案
    件紀錄表、臺北縣政府警察局新店分局江陵派出所發生竊盜
    案件紀錄表、臺北縣新店分局江陵所案件基本資料臺北縣政
    府警察局新店分局查緝專刊、現場照片內政部警政署刑事警
    察局98年12月7 日刑紋字第0980165667號鑑驗書暨指紋卡片
    各1 份可資佐證（各見同上偵卷第33頁至第34頁、第35頁、
    第36頁、第37頁、第39頁、第42頁、第44頁、第45頁、第46
    頁、第48頁、第49頁、第50頁、第51頁至第53頁、第56頁、
    第57頁、第65頁至第68頁，本院99年度易字第5 號卷第19頁
    至第22頁、100 年度易緝字第38號卷卷一第26頁至第28頁、
    第29頁、第30頁、第32頁），堪認被告前揭具任意性之自白
    核與事證相符，洵為信實。
(二)另被告雖於本院審理時供稱：伊係自被害人楊樹娥住家前門
    進入，因為前門沒有鎖也不能鎖云云（見本院100 年度易緝
    字第38號卷卷二第46頁）。然查，被告於警詢明確供承：伊
    不會開鎖，所以選擇1 樓住戶，用爬牆方式進入行竊等語（
    見同上偵卷第5 頁）；其於偵訊時亦坦認：伊沒有技術，也
    沒有工具，伊都是以翻牆作案等語（見同上偵卷第107 頁）
    ，足見其上開於本院審理時翻異前詞之供述，是否可信，要
    非無疑。且觀諸證人楊樹娥於警詢時證稱：伊於98年9 月7
    日上午8 時30分許出門到醫院去照顧伊住院的先生，回到家
    發現大門已被打開等語綦詳（見同上偵卷第23頁），顯見證
    人楊樹娥離家前應有將大門上鎖，否則其不至於證稱其回家
    發現大門已被打開乙情，堪認被告上開供詞，並不足採。
(三)至證人陳江金鳳雖於警詢時證稱：竊嫌疑似翻進住宅前院，
    經由落地床（應係「落地窗」之誤）進入屋內，落地紗窗被
    割破等語（見同上偵卷第16頁）；證人楊樹娥雖於警詢時證
    稱：竊嫌是破壞家中主臥室的鐵窗整個拆下進入的等語（見
    同上偵卷第23頁），惟據被告供述，本件其並無攜帶任何工
    具犯案（見同上偵卷第5 頁、第107 頁，本院100 年度易緝
    字第38號卷卷二第46頁），此外，遍查卷內事證，亦無其他
    事證可資證明被告為如附表編號1 、3 所示之犯行時，有攜
    帶工具之事實，依有疑惟利被告之原則，應認被告為如附表
    編號1 、3 所示犯行時，並未攜帶兇器。
(四)綜上所述，被告如事實欄所示之犯行，均堪認定，均應依法
    論科。
三、論罪科刑方面
(一)查被告如附表所示行為後，刑法第321 條條文業於100 年1
    月26日修正公布，被告如附表所示行為時之刑法第321 條規
    定：「犯竊盜罪而有左列情形之一者，處6 月以上、5 年以
    下有期徒刑：一、於夜間侵入住宅或有人居住之建築物、船
    艦或隱匿其內而犯之者。二、毀越門扇、牆垣或其他安全設
    備而犯之者。三、攜帶兇器而犯之者。四、結夥三人以上而
    犯之者。五、乘火災、水災或其他災害之際而犯之者。六、
    在車站或埠頭而犯之者（第1 項）。前項之未遂犯罰之（第
    2 項）。」而被告如附表所示行為後，刑法第321 條業經修
    正，於100 年1 月26日經總統以華總一義字第10000015561
    號公布：「犯竊盜罪而有下列情形之一者，處6 月以上、5
    年以下有期徒刑，得併科新臺幣10萬元以下罰金：一、侵入
    住宅或有人居住之建築物、船艦或隱匿其內而犯之者。二、
    毀越門扇、牆垣或其他安全設備而犯之者。三、攜帶兇器而
    犯之者。四、結夥三人以上而犯之者。五、乘火災、水災或
    其他災害之際而犯之者。六、在車站、埠頭、航空站或其他
    供水、陸、空公眾運輸之舟、車、航空機內而犯之者（第1
    項）。前項之未遂犯罰之（第2 項）。」經比較刑法第321
    條修正前後規定之結果，應認修正後之法律並非較有利於被
    告陳福良，依刑法第2 條第1 項前段之規定，自應適用行為
    時之法律即修正前刑法第321 條規定論處。
(二)按刑法所謂毀越門扇牆垣，係指毀損或超越及踰越門扇牆垣
    而言，與用鑰匙開鎖啟門入室者不同。所謂毀越門扇牆垣，
    係指毀損或超越及踰越門扇牆垣而言。而刑法第321 條第1
    項第2 款所謂安全設備，係指依社會通常觀念足認為防盜之
    設備而言。窗戶係供通風之安全設備，並非供人爬進爬出之
    用，爬窗行竊，自係踰越安全設備竊盜（最高法院22年度上
    字第3809號判例、55年台上字第547 號、22年度上字第454
    號判例、70年度台上字第3809號判決意旨參照）。被告如附
    表編號1 所示犯行，既係翻越住宅大門後，復徒手挖毀住宅
    前門落地窗紗門後，開啟落地窗紗門進入被害人之住宅，自
    屬毀越門扇、踰越牆垣；其如附表編號3 、4 所示犯行，係
    翻越住宅大門進入被害人之住宅竊盜，應屬踰越牆垣。又刑
    法第321 條第1 項第1 款之夜間侵入住宅竊盜罪，其所謂「
    住宅」，乃指人類日常居住之場所而言，公寓亦屬之。至公
    寓樓下之「樓梯間」，雖僅供各住戶出入通行，然就公寓之
    整體而言，該樓梯間為該公寓之一部分，而與該公寓有密切
    不可分之關係，故於夜間侵入公寓樓下之樓梯間竊盜，難謂
    無同時妨害居住安全之情形，自應成立刑法第321 條第1 項
    第1 款於夜間侵入住宅竊盜罪（最高法院76年度台上字第29
    72號判例意旨參照）。被告如附表編號2 所犯行，係於夜間
    侵入公寓樓梯間，亦應認係於夜間侵入住宅。
(三)是核被告如附表編號1所示之犯行，係犯修正前刑法第321條
    第1 項第2 款之毀越門扇、踰越牆垣竊盜罪；如附表編號2
    所示犯行，係犯修正前刑法第321 條第1 項第1 款之於夜間
    侵入住宅竊盜罪；如附表編號3 、4 所示犯行，均係犯修正
    前刑法第321條第1 項第2 款之踰越牆垣竊盜罪。
(四)被告前於95年間，因竊盜案件，經臺灣板橋地方法院於96年
    1 月19日以95年度簡字第7725號判處有期徒刑4 月確定，前
    開案件之刑，再經臺灣板橋地方法院於96年7 月16日以96年
    度聲減字第1527號裁定減刑為有期徒刑2 月確定，其於96年
    6 月11入監服刑，於96年7 月19日執行完畢出監，此有臺灣
    高等法院被告前案紀錄表1 份在卷足參，其受有期徒刑執行
    完畢後，5 年內故意再犯如附表所示之有期徒刑以上之各罪
    ，均為累犯，均應依法加重其刑。
(五)另被告在有偵查犯罪職權之機關尚未發覺前，主動供出如附
    表編號2 、4 所示犯行，此有新北市政府警察局新店分局10
    0 年5 月18日新北警店刑字第1000024950號函在卷可參（見
    本院100 年度易緝字第38號卷卷一第25頁），是被告所犯前
    開2 罪於刑法第62條前段之自首要件，爰依法減輕其刑，並
    依法先加重後減輕之。
(六)被告所犯如附表所示之各罪，犯意各別，行為互殊，應分論
    併罰。
(七)茲審酌被告不思正途獲取金錢，而以附表所示之犯罪手法竊
    取財物，所為殊不值取，然於本院審理時坦承犯行，已見悔
    意，並考量其素行、智識程度、生活狀況等一切情狀，分別
    量處如主文所示之刑，並定其應執行之刑。
據上論斷，應依刑事訴訟法第284 條之1 、第273 條之1 第1 項
、第299 條第1 項前段，刑法第2 條第1 項前段，修正前第321
條第1 項第1 款、第2 款，刑法第47條第1 項、第62條前段、第
51 條 第5 款，判決如主文。
本案經檢察官王巧玲到庭執行職務。
中    華    民    國   100    年    11    月    29    日
                  刑事第三庭    法  官  蔡羽玄
上正本證明與原本無異。
如不服本判決應於收受送達後10日內向本院提出上訴書狀，並應
敘述具體理由；其未敘述上訴理由者，應於上訴期間屆滿後20日
內向本院補提理由書（均須按他造當事人之人數附繕本）「切勿
逕送上級法院」。告訴人或被害人如對於本判決不服者，應具備
理由請求檢察官上訴，其上訴期間之計算係以檢察官收受判決正
本之日期為準。
                                書記官  許博為
中    華    民    國   100    年    11    月    29    日
附表：
 ┌──┬────┬────┬────┬──────┬───────┬───────┬───────┐
 │編號│ 被害人 │犯罪時間│犯罪地點│犯罪手法    │   竊得物     │所犯法條及罪名│主文及宣告刑  │
 ├──┼────┼────┼────┼──────┼───────┼───────┼───────┤
 │１  │陳江金鳳│98年4 月│新北市新│被告翻牆進入│康柏廠牌之手提│修正前刑法第32│潘震宇犯毀越門│
 │    │        │10日下午│店區永新│前開地址之住│電腦1 臺、現金│1 條第1 項第2 │扇、踰越牆垣竊│
 │    │        │2 時至4 │街42號1 │宅內，徒手挖│新臺幣（下同）│款之加重竊盜罪│盜罪，累犯，處│
 │    │        │時30分間│樓      │毀該住宅落地│2萬1,000元、消│              │有期徒刑捌月。│
 │    │        │之某時  │        │窗紗門後，打│費券6,000 元、│              │              │
 │    │        │        │        │開落地窗紗門│古錢紙幣20張、│              │              │
 │    │        │        │        │進入行竊。  │手錶4 只、古董│              │              │
 │    │        │        │        │            │銀製珠寶盒1 只│              │              │
 │    │        │        │        │            │、戒指3 只、項│              │              │
 │    │        │        │        │            │鍊3 條、墜子5 │              │              │
 │    │        │        │        │            │只、別針1 只。│              │              │
 ├──┼────┼────┼────┼──────┼───────┼───────┼───────┤
 │２  │楊福淦  │98年8 月│新北市新│被告進入未鎖│美利達廠牌，型│修正前刑法第32│潘震宇犯於夜間│
 │    │        │9 日晚間│店區中興│大門之前開地│號X5之自行車1 │1 條第1 項第1 │侵入住宅竊盜罪│
 │    │        │9 時至10│路3 段23│址公寓內，至│輛。          │款之加重竊盜罪│，累犯，處有期│
 │    │        │時間之某│4 號7 樓│該公寓7 樓樓│              │              │徒刑柒月。    │
 │    │        │時      │頂之樓梯│梯間行竊。  │              │              │              │
 │    │        │        │間      │            │              │              │              │
 ├──┼────┼────┼────┼──────┼───────┼───────┼───────┤
 │３  │楊樹娥  │98年9 月│新北市新│被告翻牆進入│現金1 萬5,000 │修正前刑法第32│潘震宇犯踰越牆│
 │    │        │7 日中午│店區建國│前開地址之住│元、人民幣500 │1 條第1 項第2 │垣竊盜罪，累犯│
 │    │        │12時許  │路97巷22│宅內行竊。  │元、數量不詳之│款之加重竊盜罪│，處有期徒刑捌│
 │    │        │        │號1樓   │            │紀念幣、手錶3 │之毀損罪      │月。          │
 │    │        │        │        │            │只、男用西裝4 │              │              │
 │    │        │        │        │            │套、女用服飾1 │              │              │
 │    │        │        │        │            │套、字畫6 幅。│              │              │
 ├──┼────┼────┼────┼──────┼───────┼───────┼───────┤
 │４  │張正文  │98年9 月│新北市新│被告翻牆進入│金戒指、項鍊  │修正前刑法第32│潘震宇犯踰越牆│
 │    │        │29日上午│店區中興│前開地址之住│              │1 條第1 項第2 │垣竊盜罪，累犯│
 │    │        │8 時至9 │路3 段22│宅內行竊。  │              │款之加重竊盜罪│，處有期徒刑柒│
 │    │        │時間之某│0 巷19號│            │              │              │月。          │
 │    │        │時      │1 樓    │            │              │              │              │
 └──┴────┴────┴────┴──────┴───────┴───────┴───────┘
附錄論罪科刑法條
修正前刑法第321條
犯竊盜罪而有左列情形之一者，處月以上、年以下有期徒刑：
一、於夜間侵入住宅或有人居住之建築物、船艦或隱匿其內而犯
    之者。
二、毀越門扇、牆垣或其他安全設備而犯之者。
三、攜帶兇器而犯之者。
四、結夥三人以上而犯之者。
五、乘火災、水災或其他災害之際而犯之者。
六、在車站或埠頭而犯之者。
前項之未遂犯罰之。